臺灣桃園地方法院刑事判決　　　　　　 100年度易字第381號
公　訴　人　臺灣桃園地方法院檢察署檢察官
被　　　告　羅有道
　　　　　　林智強
上列被告因竊盜案件，經檢察官提起公訴（100年度偵字第8558
號），被告被告為有罪之陳述，經本院裁定進行簡式審判程序，
判決如下：
    主  文
羅有道共同犯竊盜罪，累犯，處有期徒刑陸月，如易科罰金，以
新臺幣壹仟元折算壹日，扣案之鑰匙壹把，沒收。
林智強共同犯竊盜罪，處有期徒刑伍月，如易科罰金，以新臺幣
壹仟元折算壹日，扣案之鑰匙壹把，沒收。
    事  實
一、羅有道前因施用第二級毒品，經本院於95年11月23日以95
    年度訴字第2153號判決判處有期徒刑6月，於同年12月25日
    確定，並於96年5月10日易科罰金執行完畢。猶不知警惕，
    竟與林智強共同基於意圖為自己不法所有之犯意聯絡，於
    100年3月25日凌晨1時許，在桃園縣八德市○○路628巷巷口
    ，羅有道以於前自不明地點撿取而佔為己有之鑰匙1把，竊
    取顏光良所有之車牌號碼9706-VR自用小貨車1部，林智強則
    在旁把風，渠等二人行竊得手後，於同日凌晨3時許，駕駛
    上開自用小貨車，行經桃園縣大溪鎮○○里○○○○○道路
    經員警盤查查獲，並扣得鑰匙1把，而查知上情。
二、案經顏光良訴由桃園縣政府警察局大溪分局報告臺灣桃園地
    方法院檢察署檢察官偵查起訴。
    理  由
一、本案被告羅有道、林智強所犯係死刑、無期徒刑或最輕本刑
    為3年以上有期徒刑以外之罪，其等就被訴事實為有罪之陳
    述，經本院告知簡式審判程序之旨，並聽取檢察官及被告之
    意見後，爰依刑事訴訟法第273條之1第1項規定裁定進行簡
    式審判程序，先予敘明。
二、訊據被告羅有道、林智強就上揭犯罪事實迭於警詢、偵查及
    本院審理時坦承不諱（見偵卷第17至19、25至27、72、本院
    易字卷第36頁），並經證人即告訴人（下稱證人）顏光良於
    警詢指述在卷（見偵卷第31頁），復有桃園縣政府警察局大
    溪分局扣押筆錄、扣押物品目錄表、證人顏光良出具之贓物
    認領保管單、車輛詳查資料各1份、查獲照片4張（偵卷第33
    至37、39、44、45頁）在卷，並扣得鑰匙1把可佐，足認被
    告羅有道、林智強二人之自白與事實相符，堪以採信。綜上
    ，本案事證明確，被告二人犯行均堪認定，應依法論科。
三、核被告羅有道、林智強所為，均係犯刑法第320條第1項之竊
    盜罪。被告二人所犯竊盜犯行，有犯意聯絡及行為分擔，均
    為共同正犯。被告羅有道有事實欄一所載之有期徒刑科刑、
    執行紀錄，此有臺灣高等法院被告前案紀錄表1份在卷可憑
    （見本院易字卷第3至7頁），其於有期徒刑執行完畢後，5
    年內故意再犯本案有期徒刑以上之罪，為累犯，應依刑法第
    47條第1項之規定，加重其刑。爰審酌被告漠視他人之財產
    權，竟圖自己個人之方便而任意竊取他人財物，幸為警查獲
    ，證人顏光良業已領回上開自用小貨車，併參被告羅有道、
    林智強之生活狀況、品行、智識程度、犯罪之動機、目的、
    參與之程度等一切情狀，分別量處如主文所示之刑，及均諭
    知易科罰金之折算標準。至公訴人就被告二人具體求刑均有
    期徒刑6月，然本院審酌前情，認被告二人科刑相同，顯有
    量刑輕重失衡，有失公允，故難依所請。
四、按共同正犯因相互間利用他方之行為，以遂行其犯意之實現
    ，本於責任共同原則，有關從刑之沒收部分，雖他共同正犯
    所有供犯罪所用之物，亦應於其本身所處主刑之後，併為沒
    收之諭知，最高法院98年度台上字第6278號判決意旨參照。
    查，扣案鑰匙1把，雖被告羅有道於本院審理時陳稱係在介
    壽路上撿到的等語（見本院訴字卷第34頁反面），然其於警
    詢時先稱：我是用隨身攜帶的鑰匙打開車門等語（見偵卷第
    26 頁），於偵訊時再稱：用我的鑰匙等語（見偵卷第72頁
    ），縱該把鑰匙為被告羅有道所撿取而得為真，依其上開警
    、偵所述，業已將之據為己有，視為自己囊中之物，應堪認
    定。易言之，該鑰匙為供為本案犯行所用之物，且為被告羅
    有道所有，爰依刑法第38條第1 項第2 款之規定，宣告沒收
    之。另基於，上開扣案物亦應於被告林智強主文項下，併予
    宣告沒收之。
五、公訴意旨另認被告二人均有竊盜之前案紀錄，顯有犯罪之習
    慣，請一併宣告刑前強制工作等語。然按竊盜犯贓物犯保安
    處分條例第2條第4項規定：「應執行之刑未達1年以上者，
    不適用本條例」，從而18歲以上之竊盜犯或贓物犯，縱有犯
    罪之習慣，如其應執行刑，未達1年以上者，不得適用本條
    例宣告強制工作處分（最高法院86年度台上字第3133號判決
    意旨參照）。又按刑法第90條第1項規定：有犯罪之習慣或
    因遊蕩或懶惰成習而犯罪者，得於刑之執行完畢或赦免後，
    令入勞動場所，強制工作。即係本於保安處分應受比例原則
    之規範，使保安處分之宣告，與行為人所為行為之嚴重性、
    行為人所表現之危險性及對於行為人未來行為之期待性相當
    之意旨而制定，而由法院審酌其行為之常習性、嚴重性、危
    險性及對未來行為之期待性，依比例原則決定應否令入勞動
    處所強制工作，以達預防之目的（最高法院96年台上第3586
    號判決意旨參照）。查，被告羅有道、林智強所處之宣告刑
    分別為有期徒刑6月、5月，均未逾1年，依法已不得宣告強
    制工作，再被告羅有道平日以園藝為業；被告林智強平日則
    以做粗工謀生，業據其等於供述在卷（見本院易字卷第14
    頁反面、第22頁反面），因一時貪念竊取上開自用小客車，
    數量、價值不多且已發還證人顏光良，兼衡被告二人犯行之
    手段、所得價值及所生實害，本院認所宣告之刑應已足收警
    惕矯治之效，況強制工作之保安處分係就被告二人人身自由
    之長期嚴格限制，且賦予勞動義務，本質上對受刑人之處遇
    不亞於刑之執行，本應從嚴認定之，檢察官亦未就被告二人
    有犯罪之習慣或因遊蕩或懶惰成習而犯罪之事實及有送強制
    工作必要性之情再行舉證，揆諸上開最高法院判決意旨，並
    無積極證據足以證明其等有犯竊盜罪之習慣，是以被告二人
    以接受刑之執行，為犯行責任之抵償，尚無從併予諭知令被
    告二人入勞動處所強制工作，附此敘明。
據上論斷，應依刑事訴訟法第273條之1第1項、第299條第1 項前
段，刑法第28條、第320條第1項、第47條第1項、第41條第1項前
段、第38條第1項第2款，刑法施行法第1條之1第1項、第2項前段
，判決如主文。
本案經檢察官陳淑蓉到庭執行職務。
中    華    民    國    100    年    5    月    13    日
                  刑事第十一庭    法  官  汪曉君
以上正本證明與原本無異。
如不服本判決，應於判決送達後10日內向本院提出上訴狀（應附
繕本），其未敘述上訴理由者，應於上訴期間屆滿後20日內補提
理由書狀於本院，上訴於臺灣高等法院。
                                  書記官  楊晴文
中    華    民    國   100    年    5     月    13    日
附錄本案論罪科刑法條
中華民國刑法第320條第1項
(普通竊盜罪)
意圖為自己或第三人不法之所有，而竊取他人之動產者，為竊盜
罪，處五年以下有期徒刑、拘役或五百元以下罰金。